【裁判字號】    99,審訴,486
【裁判日期】    990712
【裁判案由】    毒品危害防制條例
【裁判全文】
臺灣士林地方法院刑事判決             99年度審訴字第486號
公  訴  人  臺灣士林地方法院檢察署檢察官
被      告  甲○○
上列被告因違反毒品危害防制條例案件，經檢察官提起公訴（99
年度毒偵字第1088號），被告於本院準備程序中就被訴事實為有
罪陳述，經本院合議庭裁定由受命法官獨任行簡式程序審理，並
判決如下：
    主  文
甲○○施用第一級毒品，累犯，處有期徒刑玖月；又施用第二級
毒品，累犯，處有期徒刑陸月，應執行有期徒刑壹年。
    事  實
一、甲○○前因2 次施用毒品案件，經本院分別以87年度毒聲字
    第957 號及89年度毒聲字第1144號裁定送觀察、勒戒後，均
    認無繼續施用毒品之傾向，分別於民國87年11月30日、89年
    7 月5 日執行完畢釋放出所，並由臺灣士林地方法院檢察署
    檢察官以87年度偵字第10663 號、89年度毒偵字第1087號為
    不起訴處分確定。復於前揭觀察、勒戒執行完畢釋放後5 年
    內之92、93年間，因連續施用第一級毒品、施用第二級毒品
    案件，經本院以94年度訴字第374 號判決判處有期徒刑7 月
    、5 月，應執行有期徒刑11月，緩刑4 年確定，詎被告於緩
    刑期間內再犯施用第一級毒品案件，經本院以95年度訴字第
    634 號判決判處有期徒刑10月確定，上開緩刑宣告並經撤銷
    。上開各案嗣經裁定減刑及接續執行後，於96年9 月21日易
    科罰金執行完畢（以上構成累犯）。又因犯施用第一級毒品
    2 罪及犯第二級毒品2 罪，經本院以98年度審訴字第753 號
    判決判處有期徒刑7 月、8 月、4 月、5 月，應執行有期徒
    刑1 年2 月確定（此部分現執行中，不構成累犯前科）。詎
    其猶不知悛悔，於前開觀察、勒戒執行完畢釋放後5 年內再
    犯施用毒品罪，經法院判處罪刑確定後，復基於施用第一級
    毒品海洛因及第二級毒品甲基安非他命之犯意，於99年4 月
    15日某時許，在其位於臺北縣淡水鎮○○路23巷4 號住處，
    先以將甲基安非他命置於吸食器內燒烤吸食所生煙霧之方式
    ，施用甲基安非他命1 次，再緊接於相同地點，以針筒注射
    之方式，施用海洛因1 次。嗣於99年4 月15日上午8 時10分
    ，甲○○因另案遭通緝到案，經警採其尿液送驗，因鑑驗結
    果呈嗎啡、安非他命及甲基安非他命陽性反應，而偵悉上情
    。
二、案經臺北縣政府警察局淡水分局報告臺灣士林地方法院檢察
    署檢察官偵查起訴，並經本院改依簡式程序審理。
    理  由
一、前揭犯罪事實，業據被告甲○○於本院準備程序及審理時坦
    承不諱（參見本院卷第17頁、第19頁），又被告於99年4 月
    18日在淡水分局為警所採尿液，經送台灣檢驗科技股份有限
    公司以酵素免疫分析法初驗後，再以氣相層析質譜儀法複驗
    ，證實該尿液呈嗎啡（即施用海洛因之代謝物）、安非他命
    、甲基安非他命陽性反應，有該公司於99年5 月3 日出具之
    濫用藥物檢驗報告、台北縣政府警察局淡水分局查獲毒品案
    件被移送者姓名、代碼對照表（編號：K0000000號）各1 紙
    附卷可稽（附於偵卷第10頁至第12頁）。綜上，足認被告自
    白與事實相符，可以採信，本案事證至為明確，被告犯行堪
    予認定。
二、按毒品危害防制條例於92年7 月9 日修正公布，自93年1 月
    9 日施行，其中第20條、第23條將施用毒品之刑事處遇程序
    區分為「初犯」、「5 年內再犯」、「5 年後再犯」。依其
    立法理由之說明：「初犯」，經觀察、勒戒或強制戒治，應
    為不起訴處分或不付審理之裁定；經觀察、勒戒或強制戒治
    執行完畢釋放後，「5 年內再犯」者，因其再犯率甚高，原
    實施之觀察、勒戒及強制戒治既已無法收其實效，爰依法追
    訴或裁定交付審理。至於經觀察、勒戒或強制戒治執行完畢
    釋放，「5 年後再犯」者，前所實施之觀察、勒戒或強制戒
    治已足以遮斷其施用毒品之毒癮，為期自新及協助其斷除毒
    癮，仍用「初犯」規定，先經觀察、勒戒或強制戒治之程序
    。從而，依修正後之規定，祇於「初犯」及「5 年後再犯」
    2 種情形，有其追訴條件之限制，即須於初犯經觀察、勒戒
    或強制戒治釋放後，5 年內均無施用毒品之行為，始能認其
    前所實施之觀察、勒戒或強制戒治已足遮斷毒癮，而得於5
    年後再犯時，再予適用初犯之規定，重行觀察、勒戒等程序
    。倘5 年內已經再犯，經依法再為保安處分或追訴處罰，縱
    其第3 次（或第3 次以上）施用毒品之時間，在初犯之保安
    處分執行完畢釋放5 年以後，即與「5 年後再犯」之情形有
    別，且因已於「5 年內再犯」，顯見其再犯率甚高，原實施
    觀察、勒戒或強制戒治，已無法收其實效，自無再經觀察、
    勒戒及強制戒治之必要，應由檢察官逕行起訴，始符新法修
    正之本旨（最高法院97年第5 次刑事庭會議決議、97年度台
    非字第540 號判決參照）。查本案被告前因施用毒品案件，
    經本院裁定送觀察、勒戒，於執行完畢後5 年內再犯施用毒
    品罪，業經追訴及判處罪刑確定等情，有臺灣高等法院被告
    前案紀錄表在卷可稽，是本案被告所為施用毒品之犯行，距
    離前開觀察、勒戒執行完畢釋放雖已逾5 年，惟被告於上開
    觀察、勒戒執行完畢後5 年內，既已再犯施用毒品罪，並經
    追訴、處罰，揆諸前揭說明，其本次犯行即與毒品危害防制
    條例第20條第3 項所稱之「5 年後再犯」有別，是公訴人依
    法追訴，於法並無不合，本院自應依法論科。
三、按海洛因、甲基安非他命分別為毒品危害防制條例第2 條第
    2 項第1 款、第2 款所稱之第一級毒品及第二級毒品。核被
    告甲○○所為，係犯毒品危害防制條例第10條第1 項之施用
    第一級毒品罪、同條例第10條第2 項之施用第二級毒品罪，
    其持有第一級毒品海洛因、第二級毒品甲基安非他命進而施
    用，持有毒品之行為為施用毒品之當然手段，均不另論以持
    有毒品罪（最高法院74年度台上字第3404號判例意旨參照）
    。被告所犯上開2 罪，犯意各別，行為互殊，應予分論併罰
    。又被告有如事實欄所載前案科刑及執行之情形，有臺灣高
    等法院被告前案紀錄表在卷可考，其於有期徒刑執行完畢後
    5 年內，故意再犯本案有期徒刑以上之各罪，均為累犯，應
    依刑法第47條第1 項之規定加重其刑。爰審酌被告曾因施用
    毒品犯行而送觀察、勒戒及法院判處罪刑，仍不知悛悔，復
    再施用第一級毒品及第二級毒品，顯見其品行不佳，惟念其
    施用毒品乃戕害自己身心健康，尚未危及他人，且犯後坦承
    犯行，態度良好，本次施用第一級毒品及第二級毒品犯行各
    僅1 次等一切情狀，分別量處如主文所示之刑，並依法定其
    應執行之刑，以示懲儆。至被告施用毒品所用之吸食器及注
    射針筒等物均未扣案，復據被告到庭供稱業已丟棄（參見本
    院卷第17頁背面），堪認已經滅失，爰不予宣告沒收，附此
    敘明。
據上論斷，應依刑事訴訟法第299 條第1 項前段、第273 條之1
第1 項，毒品危害防制條例第10條第1 項、第2 項，刑法第11條
前段、第47條第1 項、第51條第5 款，判決如主文。
本案經檢察官呂寧莉到庭執行職務。
中    華    民    國    99    年    7     月    12    日
                  刑事第一庭法  官  吳祚丞
以上正本證明與原本無異。
如不服本判決應於收受判決後10日內向本院提出上訴書狀，並應
敘述具體理由；其未敘述上訴理由者，應於上訴期間屆滿後20日
內向本院補提理由書（均須按他造當事人之人數附繕本）「切勿
逕送上級法院」。
                            書記官  丁梅芬
中    華    民    國    99    年    7     月    12    日
附錄論罪科刑法條：
毒品危害防制條例第10條
施用第一級毒品者，處 6 月以上 5 年以下有期徒刑。
施用第二級毒品者，處 3 年以下有期徒刑。

司法院資訊處製作；財團法人民間司法改革基金會備份。
